臺灣臺南地方法院刑事判決　　　　　　　　　　　　　　九十一年度易字第八五號
　　公　訴　人　臺灣台南地方法院檢察署檢察官
　　被　　　告　甲○○
右列被告因傷害等案件，經檢察官提起公訴（九十年度偵字第九五三二號），本院判
決如左：
    主  文
甲○○被訴強制罪部分無罪。
其餘被訴部分公訴不受理。
    理  由
壹、無罪部分：
一、公訴意旨略以：甲○○與乙○○原係同居男女朋友，二人因感情不睦，於九十年
    五月十八日上午七時許，在台南市○○路三三三巷一五五號乙○○之住宅內，發
    生爭吵，甲○○竟憤而基於傷害人身體之犯意，出手毆打乙○○，致乙○○受有
    頭部多處瘀傷、左膝及左前臂多處瘀傷。甲○○、乙○○於該次爭執後分手，惟
    甲○○心有未甘，甲○○於同年月二十一日二十時四十分，未經乙○○之同意，
    無故翻牆進入乙○○前揭住宅庭院內，破壞乙○○之花盆，自足以生損害於乙○
    ○，乙○○於屋內懼而報警，甲○○又強行進入屋內，強迫乙○○書立同意還款
    新台幣（下同）三萬元給甲○○之字據，以強暴脅迫手段，使乙○○行無義務事
    ，乙○○迫於無奈，正在書寫字據時，經警方到場查獲上情，因認被告甲○○涉
    有刑法第三百零四條第一項強制罪。
二、按犯罪事實應依證據認定之，無證據不得推定其犯罪事實；又不能證明被告犯罪
    者，即應諭知無罪之判決，刑事訴訟法第一百五十四條、第三百零一條第一項分
    別定有明文。就此，歷來最高法院於諸多判例中進一步加以闡釋，如廿九年上字
    第三一０五號判例稱：「刑事訴訟法上所謂認定犯罪事實之證據，係指足以認定
    被告確有犯罪行為之積極證據而言，該項證據自須適合於被告犯罪事實之認定，
    始得採為斷罪資料」；卅年上字第四八二號判例稱：「事實審法院對於證據之取
    捨，依法雖有自由判斷之權，然積極證據不足證明犯罪事實時，被告之抗辯或反
    證縱屬虛偽，仍不能以此資為積極證據應予採信之理由」；卅年上字第八一六號
    判例稱：「認定不利於被告之事實，須依積極證據，茍積極證據不足為不利於被
    告事實之認定時，即應為有利於被告之認定，更不必有何有利之證據」；四十年
    台上字第八六號判例稱：「事實之認定，應憑證據，如未能發現相當證據，或證
    據不足以證明，自不能以推測或擬制之方法，以為裁判基礎」；又按告訴人指訴
    之證據力，最高法院五十二年台上字第一三００號判例稱：「告訴人之告訴，係
    以使被告受刑事追訴為目的，是其陳述是否與事實相符，仍應調查其他證據以資
    審認」；同院卅二年上字第六五七號判例稱：「被害人所述被害情形如無瑕疵可
    指，而就其他方面調查又與事實相符，則其供述未始不足據為判決之基礎」；同
    院六十一年台上字第三０九九號判例稱：「被害人之陳述如無瑕疵，且就其他方
    面調查又與事實相符，固足採為科刑之基礎，倘其陳述尚有瑕疵，則在未究明前
    ，遽採為論罪科刑之根據，即難認為適法」。綜合上開規定暨判例意旨可知，告
    訴人之指訴必須在無瑕疵，且復有其他積極適合之證據可證明其指訴與事實相符
    時始得採取；倘無積極適合之證據可證明犯罪事實時，即使被告無法提出有利之
    證據，或被告之辯解為虛偽者，仍應認定被告並無告訴人所指訴之犯罪事實。
三、訊據被告甲○○，矢口否認於右揭時地，有強迫告訴人乙○○書立同意還款新台
    幣三萬元之字據之犯行，辯稱：因告訴人尚欠我三萬元，我要她書寫一張本票或
    借據給我，告訴人說她不會書寫，我才告訴她要如何寫，絕無以強迫手段為之等
    語。查告訴人乙○○於本院審理時，固供稱：上開時地，被告有強迫其書立同意
    還款三萬元之字據云云，惟始終無法舉證以實其說，按告訴人與被告原係男女同
    居朋友，後因故翻臉分手，此為其兩造所自承，則告訴人之指訴是否可採，自應
    審慎斟酌，以免冤抑。參酌告訴人乙○○嗣後於本院審理時供稱：願與被告和解
    ，當庭請求撤回本件告訴。則被告所辯絕無以強迫手段命告訴人乙○○書立同意
    還款三萬元之字據之犯行，洵堪採信，此部分自應為無罪之諭知。
貳、公訴不受理部分：
一、公訴意旨略以：甲○○與乙○○原係同居男女朋友，二人因感情不睦，於九十年
    五月十八日上午七時許，在台南市○○路三三三巷一五五號乙○○之住宅內，發
    生爭吵，甲○○竟憤而基於傷害人身體之犯意，出手毆打乙○○，致乙○○受有
    頭部多處瘀傷、左膝及左前臂多處瘀傷。甲○○、乙○○於該次爭執後分手，惟
    甲○○心有未甘，甲○○於同年月二十一日二十時四十分，未經乙○○之同意，
    無故翻牆進入乙○○前揭住宅庭院內，並破壞乙○○之花盆，自足以生損害於乙
    ○○之權益，因認被告涉有刑法第二百七十七條第一項傷害罪，第三百零六條無
    故侵入住宅罪，第三百五十四條毀損罪。
二、按告訴乃論之罪，告訴人於第一審辯論終結前得撤回其告訴，又告訴經撤回者，
    應諭知不受理之判決，刑事訴訟法第二百三十八條第一項、第三百零三條第三款
    分別定有明文。
三、查本件告訴人乙○○告訴被告甲○○傷害、無故侵入住宅、毀損等案件，起訴書
    認係觸犯刑法第二百七十七條第一項傷害罪，第三百零六條無故侵入住宅罪，第
    三百五十四條毀損罪，依同法第二百八十七條、第三百零八條、第三百五十七條
    之規定，須告訴乃論。茲據告訴人乙○○於本院審理時，當庭請求撤回本件告訴
    ，依照首開說明，本件爰不經言詞辯論，逕為諭知不受理之判決。
據上論斷，應依刑事訴訟法第三百零一條第一項、第三百零三條第三款、第三百零七
條判決如主文。
本案經檢察官曲鴻煜到庭執行職務。
中      華      民      國      九十一      年    三    月    二十九    日
                               臺灣臺南地方法院刑事第五庭
                                      法  官   陳  忠  鎣
右正本證明與原本無異。
如不服本判決，應於判決送達後十日內向本院提出上訴狀( 應附繕本 )。
                                      書記官   吳  信  助
中      華      民      國       九十一     年    四     月 一     日
